【裁判字號】    96,上重訴,31
【裁判日期】    970401
【裁判案由】    毒品危害防制條例
【裁判全文】
臺灣高等法院臺中分院刑事判決        96年度上重訴字第31號
上  訴  人
即  被  告  庚○○
                    現另案於臺灣臺中監獄執行中
指定辯護人  本院公設辯護人  戊○○
上列上訴人因毒品危害防制條例案件，不服臺灣臺中地方法院95
年度訴緝字第639號中華民國96年3月19日第一審判決（起訴案號
：臺灣臺中地方法院檢察署94年度偵字第5742、16552號），提
起上訴，本院判決如下：
    主  文
原判決撤銷。
庚○○連續販賣第一級毒品，累犯，處有期徒刑拾貳年，褫奪公
權捌年，扣案之第一級毒品海洛因貳包（毒品合計淨重零點玖玖
公克，包裝袋合計重零點伍伍公克），已稀釋之第一級毒品海洛
因壹罐（含罐毛重伍點貳捌公克），均沒收銷燬之；扣案之行動
電話貳支（ＩＮＮＯＳＴＲＥＡＮ牌壹支【不含ＳＩＭ卡，序號
000000000000000】、ＮＯＫＩＡ牌壹支【含Ｓ
ＩＭ卡，序號000000000000000】）、塑膠鏟管
壹支，均沒收；扣案之販賣第一級毒品海洛因所得財物新臺幣肆
仟伍百元，沒收；未據扣案之販賣第一級毒品海洛因所得財物新
臺幣捌萬伍仟伍佰元，沒收，如全部或一部不能沒收時，以其財
產抵償之。又連續販賣第二級毒品，累犯，處有期徒刑柒年貳月
，扣案之第二級毒品甲基安非他命壹包（含袋毛重零點伍捌公克
），沒收銷燬之；扣案之行動電話貳支（ＩＮＮＯＳＴＲＥＡＮ
牌壹支【不含ＳＩＭ卡，序號000000000000000
】、ＮＯＫＩＡ牌壹支【含ＳＩＭ卡，序號000000000
000000】）、塑膠鏟管壹支，均沒收；未據扣案之販賣第
二級毒品甲基安非他命所得財物新臺幣壹萬元，沒收，如全部或
一部不能沒收時，以其財產抵償之。應執行有期徒刑拾陸年，褫
奪公權捌年，扣案之第一級毒品海洛因貳包（毒品合計淨重零點
玖玖公克，包裝袋合計重零點伍伍公克）、已稀釋之第一級毒品
海洛因壹罐（含罐毛重伍點貳捌公克）、第二級毒品甲基安非他
命壹包（含袋毛重零點伍捌公克），均沒收銷燬之；扣案之行動
電話貳支（ＩＮＮＯＳＴＲＥＡＮ牌壹支【不含ＳＩＭ卡，序號
000000000000000】、ＮＯＫＩＡ牌壹支【含Ｓ
ＩＭ卡，序號000000000000000】）、塑膠鏟管
壹支，均沒收；扣案之販賣第一級毒品海洛因所得財物新臺幣肆
仟伍百元，沒收；未據扣案之販賣第一級毒品海洛因所得財物新
臺幣捌萬伍仟伍佰元，販賣第二級毒品甲基安非他命所得財物新
臺幣壹萬元，均沒收，如全部或一部不能沒收時，以其財產抵償
之。
    事  實
一、庚○○素行極為不佳，前曾於民國（下同）八十六年間因違
    反麻醉藥品管理條例案件，經本院以八十六年度上訴字第一
    三七四號刑事判決判處有期徒刑七月確定，並於八十八年八
    月二十五日因縮短刑期執行完畢。庚○○另於八十九年間犯
    偽造文書罪，經本院以八十九年度上易字第一五七四號刑事
    判決判處有期徒刑七月確定；又於同年間因犯贓物罪，經臺
    灣臺中地方法院以九十年度易緝字第六一三號刑事判決判處
    有期徒刑六月確定；再於九十年間因違反槍砲彈藥刀械管制
    條例案件，經臺灣臺中地方法院以九十一年度訴字第四二一
    號刑事判決判處有期徒刑一年確定；復於九十一年間因犯偽
    造文書罪，經臺灣彰化地方法院以九十一年度易字第六七○
    號刑事判決判處有期徒刑五月確定；後三案經臺灣彰化地方
    法院以九十一年度聲字第二○六一號裁定定其應執行刑為有
    期徒刑一年九月確定，上開案件接續執行，於九十三年八月
    十九日執行完畢。庚○○再於九十三年間因違反毒品危害防
    制條例等案件，經臺灣彰化地方法院以九十三年度訴字第一
    六五○號刑事判決判處應執行有期徒刑一年三月確定，詎仍
    不知悔改。庚○○明知海洛因、甲基安非他命分別係毒品危
    害防制條例第二條第二項第一、二款所定之第一級毒品及第
    二級毒品，均非經許可不得販入或賣出，竟仍復自九十二年
    年底某日起至九十四年三月二十四日止分別基於販賣第一級
    毒品海洛因、第二級毒品甲基安非他命營利目的之概括犯意
    ，先在臺中市○○路、臺中市○○○街等不詳處所陸續自姓
    名、年籍不詳綽號「蕭董」、「阿吉」、「大頭」、「林文
    志」（音譯）等之成年男子處購得第一級毒品海洛因及第二
    級毒品甲基安非他命後，再以其所持有向綽號「阿德」所購
    買之「外勞卡」（避免遭監聽查獲）門號0000－000
    000號等行動電話接受臺中市、臺中縣、彰化縣等地購買
    毒品者之電話訂購，並約定地點，加價以第一級毒品海洛因
    每小包新臺幣（下同）一千元至八千元不等之價格（依重量
    及品質而定，均由庚○○於販入後賣出前事先分裝妥當）、
    第二級毒品甲基安非他命每小包五百元至八千元不等之價格
    （依重量及品質而定，亦均由庚○○在販入後售出前事先分
    裝妥當），在前開各地區將第一級毒品海洛因、第二級毒品
    甲基安非他命販賣予購買者。庚○○以上開方式，在前揭期
    間內，有如下之販賣行為：
  (一)九十三年間起至九十四年二月十六日上午六時七分許止，在
    臺中縣沙鹿鎮○○○路與北勢七街巷口等地，連續販賣第一
    級毒品海洛因予丙○○至少十一次（其中四次同時販賣第二
    級毒品甲基安非他命，每次丙○○各買約二千元），得款至
    少二萬元。
  (二)九十三年九月間某日起至九十四年三月十日止，在國道三號
    高速公路臺中縣龍井交流道下等地，連續販賣第一級毒品海
    洛因予丁○○、壬○○（二人為男女朋友，均共同前往向庚○○購買）至少三次，每次至少賣得五千元，得款至少一萬
    五千元。
  (三)九十三年十二月間某日起至九十四年三月二十二日晚上二十
    三時許止，在臺中市○○路與大墩十四街口等地，透過姓名
    年籍不詳由甲○○所託之成年男子連續轉賣第二級毒品甲基
    安非他命予甲○○至少四次，每次得款一千元至二千元不等
    ，得款至少七千元。
  (四)九十四年二月初某日起至九十四年三月十八日止，在臺中縣
    大肚鄉○○道路旁等地，連續販賣第一級毒品海洛因予謝明
    宏至少七次，每次至少販得一千元，得款至少七千元。
  (五)九十四年二月十四日下午十九時三分起至同年三月九日上午
    九時二十一分許止，在臺中縣清水鎮等不詳地點，連續販賣
    第二級毒品甲基安非他命予王中信二次，每次五百元，得款
    至少一千元。
  (六)九十四年三月三日凌晨三時二十分許起至同年月十六日凌晨
    零時四十五分許，在國道三號高速公路臺中縣龍井交流道下
    、臺中市市○路沐蘭汽車旅館旁等地，連續販賣第一級毒品
    海洛因予己○○三次，分別販得四千元、九千元、九千元，
    總得款二萬二千元。
  (七)九十四年三月十七日或十八日下午某時，在臺中市某地，販
    賣第一級毒品海洛因予黃文志一次，賣得四千五百元。
  (八)九十四年三月二十二日晚上二十二時三十分許，在臺中市○○路金龍賓果遊戲場內，販賣第二級毒品甲基安非他命予其
    女友乙○○一次，得款二千元。
  (九)九十四年三月二日下午起至同年月二十三日上午十一時許止
    ，在臺中市○○○街與東興路口之統一便利商店前、大墩路
    與公益路口前，連續販賣第一級毒品海洛因、第二級毒品甲
    基安非他命因予辛○○（於警詢及臺灣臺中地方法院檢察署
    檢察官初訊中冒名蘇方正，其係盜用友人即蘇方正之身分證
    ，並加以變造行使，自警詢及偵查中皆冒名「蘇方正」應訊
    ，且偽造「蘇方正」之署押於相關筆錄之上，均另經檢察官
    偵查起訴在案）二次，第一次親自交付第一級毒品海洛因含
    袋重半錢，得款八千元、第二級毒品甲基安非他命一包，得
    款一千元，總計九千元。第二次親自交付第一級毒品海洛因
    、第二級毒品甲基安非他命各三包，得款八千元。總得款為
    一萬七千元。
  (十)九十二年年底某日起至九十四年三月二十四日前止，在臺中
    市、臺中縣、彰化縣各地，連續販賣第一級毒品海洛因、第
    二級毒品甲基安非他命因予姓名、年籍均不詳之綽號「婷婷
    」、「阿郎」、「阿德」、「阿彬」、「文成」、「志成」
    、「明峰」、「阿勇」、「大腸」、「阿義」、「阿杰」、
    「無毛」、「嘉勳」、「阿吉」、「林仔」、「益民」等之
    成年男女多次，所得總價款不明。
二、嗣於九十四年三月二十四日下午十五時二十五分許，庚○○
    在臺中市○○路○段與英才路口為警查獲，並扣得第一級毒
    品海洛因二包（毒品合計淨重○點九九公克，包裝袋合計重
    ○點五五公克）、第二級毒品甲基安非他命一包（含袋毛重
    ○點五八公克）、現金三萬四千五百元（其中販毒第一級毒
    品海洛因所得財物四千五百元）、其所有供販買第一級毒品
    海洛因及第二級毒品甲基安非他命所用之其所持有向綽號「
    阿德」所購買之「外勞卡」行動電話二支（ＩＮＮＯＳＴＲ
    ＥＡＮ牌一支【不含ＳＩＭ卡，序號0000000000
    00000】、ＮＯＫＩＡ牌一支【含ＳＩＭ卡，序號00
    0000000000000】）、非其所有行動電話三支
    （西門子牌一支【含ＳＩＭ卡，序號0000000000
    0000－0】、ＬＧ牌一支【含ＳＩＭ卡，序號0000
    0000000000000】、ＳＯＮＹ牌一支【含ＳＩ
    Ｍ卡，序號00000000000000－0－00】）
    ；再於台中縣沙鹿鎮○○路二十二巷三十三號八樓之二庚○○之租住處查獲其所有供分裝第一級毒品海洛因及第二級毒
    品甲基安非他命所用之塑膠鏟管一支、已稀釋之第一級毒品
    海洛因一小罐（含罐毛重五點二八公克），其妹子○○所有
    供研磨咖啡豆、綠豆粉等所用之ＴＥＦＡＬ牌研磨機壹台等
    物。經警再陸續實施搜索、逮捕前開購買毒品者後，經指證
    始發現上情。
三、案經彰化縣警察局北斗分局報請臺灣彰化地方法院檢察署檢
    察官偵查後，呈請台灣高等法院臺中分院檢察署檢察長核轉
    臺灣台中地方法院檢察署檢察官偵查起訴。
    理  由
壹、程序方面：
一、按被告以外之人於檢察事務官、司法警察官或司法警察調查
    中所為之陳述，與審判中不符時，其先前之陳述具有較可信
    之特別情況，且為證明犯罪事實存否所必要者，得為證據，
    刑事訴訟法第一百五十九條之二定有明文。又司法警察並無
    命證人具結之權利，司法警察詢問證人，並未準用具結之相
    關規定，證人於警察機關前之虛偽陳述，亦無偽證刑責之追
    訴問題（刑法第一百六十八條、刑事訴訟法第一百九十六條
    之一參照），是證人於司法警察調查中之陳述，並無具結問
    題，僅受上開傳聞法則之限制而已。因此，本件證人謝明宏
    、丁○○、乙○○於警詢中已明確證述向被告庚○○分別購
    買第一級毒品海洛因（謝明宏、丁○○部分）與第二級毒品
    甲基安非他命（乙○○部分）等之情事明確，證人謝明宏於
    原審，及證人丁○○、乙○○於本院審理中則翻異前詞否認
    此事（依序分見原審九十六年一月二十九日、本院九十六年
    十一月十三日、本院九十六年十月二日審判筆錄），轉而附
    和被告庚○○之辯解，證稱，係與被告庚○○一起出資，一
    起至賣毒品之人處購買毒品而已，是一起合資購買，並非是
    向被告庚○○購買第一級毒品海洛因云云（謝明宏、丁○○
    部分），及僅無償向被告拿取第二級毒品甲基安非他命施用
    云云（乙○○部分）。是其等於上開警詢中之供述與嗣在原
    審或本院審理時之證述，已有前後陳述不一致符之情形存在
    ，本院認其等於上開警詢時（謝明宏部分見臺灣臺中地方法
    院檢察署九十四年度偵字第五七四二號卷一第七十七至八十
    頁、八十二頁，丁○○部分見臺灣臺中地方法院檢察署九十
    四年度偵字第五七四二號卷一第六十九至七十五頁，乙○○
    部分見臺灣臺中地方法院檢察署九十四年度偵字第五七四二
    號卷一第五十五至五十八頁）之證述距離其等分向被告庚○○購買第一級毒品海洛因或第二級毒品甲基安非他命之時間
    較近，證人謝明宏、丁○○、乙○○當時記憶自較深刻，可
    立即反應所知，不致因時隔日久而遺忘案情，且較無來自被
    告庚○○在場之壓力，亦無為迴護被告庚○○而事後串謀之
    可能，而各該警詢中所述與監聽譯文亦相符，且於製作上開
    警詢筆錄之過程中，員警並無任何強暴、脅迫、恐嚇、詐欺
    或其他不正方式訊問之情形，是以證人謝明宏、丁○○、乙○○於警詢時之陳述，確係出於任意性，未受其他外部情形
    之干擾，洵堪認定。綜上證人謝明宏、丁○○、乙○○於警
    詢中之陳述客觀上應具較可信之特別情況，且亦為證明犯罪
    事實存否所必要，故依上揭規定，證人謝明宏、丁○○、乙○○於警詢時之陳述得為證據，自有證據能力。且經核證人
    謝明宏、丁○○分於原審、本院審理時之證述，與被告庚○○所供述之合資購買第一級毒品海洛因之時間、地點、對象
    、次數、金額、數量、如何分配第一級毒品海洛因等情節均
    不相符，顯難憑採，自以證人謝明宏、丁○○、乙○○於警
    詢時之證述為可採。其等分於原審或本院審理時之證詞顯係
    臨訟勾串迴護被告之詞，委無足取，自難採為對被告有利事
    實認定之證據。
二、按現行刑事訴訟法為保障被告之反對詰問權，排除具有虛偽
    危險性之傳聞證據，以求實體真實之發見，於該法第一百五
    十九條第一項明定被告以外之人於審判外之言詞或書面陳述
    ，除法律有規定者外，不得作為證據。而刑事訴訟法第一百
    五十九條之一至第一百五十九條之四有傳聞法則之例外規定
    ，且被告以外之人於審判外之陳述，雖不符前四條之規定，
    而經當事人於審判程序同意作為證據，法院審酌該言詞陳述
    或書面陳述作成時之情況，認為適當者，亦得為證據；當事
    人、代理人或辯護人於法院調查證據時，知有第一百五十九
    條第一項不得為證據之情形，而未於言詞辯論終結前聲明異
    議者，視為有前項之同意，刑事訴訟法第一百五十九條之五
    定有明文。本件除被告於原審所選任辯護人就前揭證人謝明
    宏、丁○○於警詢時之證述，認係傳聞證據，無證據能力，
    詳如前述外，本件檢察官、被告、辯護人並未另就本院以下
    所引用被告以外之人於審判外之陳述有所爭執，且迄於本院
    言詞辯論終結前，均未主張有刑事訴訟法第一百五十九條第
    一項不得為證據之情形，是應認已同意作為證據，且經本院
    審酌後，認無不適當之情形，應認均有證據能力，合先敘明
    。
貳、實體方面：
一、被告庚○○於原審及本院，對其確有於上揭時、地，因其持
    有前開毒品等贓證物經警查獲，而台中縣沙鹿鎮○○路二十
    二巷三十三號八樓之二係其租住處，且「外勞卡」之門號0
    000－000000號等行動電話係其所有，證人丙○○
    、丁○○、壬○○（丁○○之女友）、謝明宏、王中信、黃
    文志、乙○○（被告之女友）、辛○○、綽號「婷婷」、「
    阿郎」、「阿德」、「阿彬」、「文成」、「志成」、「明
    峰」、「阿勇」、「大腸」、「阿義」、「阿杰」、「無毛
    」、「嘉勳」、「阿吉」、「林仔」、「益民」等之成年男
    女其均認識，但對於綽號「婷婷」等人之真實姓名不曉得，
    前開證人綽號「婷婷」等人與其皆無恩怨；並起訴書所載通
    信監察譯文係其與證人丙○○等人通信內容無誤，其中「糖
    仔」是安非他命，「筆」是指注射針筒，「一筒」是指以注
    射針筒施打一次，「洗」之意思是指稀釋葡萄糖，「一張」
    是指一千元，「東西」是指第一級毒品海洛因，「女生」亦
    係指第一級毒品海洛因，「一錢好的沒有動的算二十」，其
    中「沒有動」是指沒有稀釋葡萄糖，「二十」是指二萬元，
    「我跟人拿十八」，其中「十八」是指一萬八千元，「粗的
    」亦是指安非他命，「倒一泡」是指施用一次安非他命之量
    ，「組仔」是指警察，「男生」是指安非他命，「硬的」是
    指安非他命，「軟的」是指第一級毒品海洛因，「一件」是
    指一錢海洛因，「十四」是指一萬四千元；及其確有帶本案
    證人丙○○、丁○○、謝明宏、己○○、黃文志、姓名年籍
    均不詳之綽號「婷婷」、「阿郎」、「阿德」、「阿彬」、
    「文成」、「志成」、「明峰」、「阿勇」、「大腸」、「
    阿義」、「阿杰」、「無毛」、「嘉勳」、「阿吉」、「林
    仔」、「益民」等之成年男女去購買第一級毒品海洛因，且
    亦有從中抽取差價取得利潤，差價大部分是將其等所購買之
    第一級毒品海洛因拿取其中部分供其自己施用，如未從中拿
    取所購買之部分毒品，其即將該等成年男女拿給其購買毒品
    之款項中，拿取一千元當作利潤，但因時間已久，故詳細之
    購買時間、地點、數量、其所得之利潤等無法詳細供述等之
    事實，固均坦承不諱。然矢口否認有何其他前揭連續販賣第
    一級毒品海洛因、第二級毒品甲基安非他命之犯行；辯稱：
    伊僅有施用毒品，並未販賣第一級毒品海洛因及第二級毒品
    甲基安非他命給證人甲○○、壬○○、乙○○等人，伊係幫
    上開證人等購買毒品而已，另乙○○係其女友，其不可能販
    賣毒品給乙○○施用」云云。惟查：(一)上揭事實，業據證人
    丙○○、丁○○、甲○○、壬○○、謝明宏、王中信、己○○、黃文志、乙○○、辛○○等人在警詢中指認證述明確在
    卷，所述之交易過程與通訊監察譯文所載相互吻合並無歧異
    ，有各該警詢筆錄、指證照片、通訊監察譯文附卷可考，並
    有在各上開證人丙○○、丁○○、甲○○、壬○○、謝明宏
    、王中信、己○○、黃文志、乙○○、辛○○等人處扣得之
    毒品、施用毒品器具、行動電話等足稽，被告庚○○亦直承
    與上開各證人丙○○、丁○○、甲○○、壬○○、謝明宏、
    王中信、己○○、黃文志、乙○○、辛○○等人並無恩怨仇
    隙，是各上開證人丙○○、丁○○、甲○○、壬○○、謝明
    宏、王中信、己○○、黃文志、乙○○、辛○○等人之證詞
    當無故意設詞攀誣之必要。並有扣案如事實欄所載之物足資
    佐證，而前開扣案之白色粉末二包，經囑託法務部調查局鑑
    定結果，確屬第一級毒品海洛因合計淨重○點九九公克（空
    包裝袋合計重○點五五公克）無訛，此有該局九十四年五月
    二十四日調科壹字第一二○○一五八○六號鑑定通知書一份
    附卷可參。(二)被告庚○○所持有之「外勞卡」之門號000
    0－000000號行動電話係其向綽號「阿德」所購買，
    業據被告庚○○直承在卷。衡諸常情，被告庚○○茍無違法
    犯行，何需購買來路不明之「外勞卡」之門號0000－0
    00000號行動電話供其使用，用以避免遭司法單位監聽
    查獲；足見被告庚○○自始即有違法犯罪意圖甚明。且該被
    告庚○○所持有之「外勞卡」之門號0000－00000
    0號行動電話與證人丙○○、丁○○、甲○○、壬○○、謝
    明宏、王中信、己○○、黃文志、乙○○、辛○○、綽號「
    婷婷」、「阿郎」、「阿德」、「阿彬」、「文成」、「志
    成」、「明峰」、「阿勇」、「大腸」、「阿義」、「阿杰
    」、「無毛」、「嘉勳」、「阿吉」、「林仔」、「益民」
    等之成年男女間之通話，亦經實施監聽監錄在卷（見台灣台
    中地方法院檢察署九十四年度偵字第五七四二號卷一第一三
    一至一八一頁、台灣彰化地方法院檢察署九十四年度他字第
    二七○號卷第四十六至九十七頁），有該通訊監察譯文附卷
    可憑。而被告庚○○復坦承其中對話中之暗語，諸如：「『
    糖仔』是指安非他命，『筆』是指注射針筒，『一筒』是指
    以注射針筒施打一次，『洗』之意思是指稀釋葡萄糖，『一
    張』是指一千元，『東西』是指第一級毒品海洛因，『女生
    』亦係指第一級毒品海洛因，『一錢好的沒有動的算二十』
    ，其中『沒有動』是指沒有稀釋葡萄糖，『二十』是指二萬
    元，『我跟人拿十八』，其中『十八』是指一萬八千元，『
    粗的』亦是指安非他命，『倒一泡』是指施用一次安非他命
    之量，『組仔』是指警察，『男生』是指安非他命，『硬的
    』是指安非他命，『軟的』是指第一級毒品海洛因，『一件
    』是指一錢海洛因，『十四』是指一萬四千元等」等情，益
    徵；「被告庚○○所持有之「外勞卡」之門號0000－0
    00000號行動電話與證人丙○○、丁○○、甲○○、壬○○、謝明宏、王中信、己○○、黃文志、乙○○、辛○○
    、綽號「婷婷」、「阿郎」、「阿德」、「阿彬」、「文成
    」、「志成」、「明峰」、「阿勇」、「大腸」、「阿義」
    、「阿杰」、「無毛」、「嘉勳」、「阿吉」、「林仔」、
    「益民」等之成年男女間之通話，均係談論向被告庚○○購
    買第一級毒品海洛因、第二級毒品安非他命之事宜無誤。(三)
    扣案之白色粉末一罐（含罐毛重五點二八公克），被告庚○○供述，係其所有，且係用已稀釋之第一級毒品海洛因用來
    販賣所用（見原審九十六年三月五日審判筆錄），且被告庚○○之租住處另查獲其所有供分裝第一級毒品海洛因及第二
    級毒品甲基安非他命所用之塑膠鏟管一支等物，足認被告庚○○販賣第一級毒品海洛因時使用葡萄糖等稀釋以賺取利潤
    無訛。益證被告庚○○確有販賣第一級毒品海洛因無誤。(四)
    又被告庚○○係以扣案之行動電話為聯繫工具，據以接受前
    開證人撥打電話購買毒品等情，亦據前開證人丙○○、丁○○、甲○○、壬○○、謝明宏、王中信、己○○、黃文志、
    乙○○、辛○○等人證述屬實，並有扣案之行動電話五支中
    被告所有之二支足憑，堪認被告庚○○確以前開行動電話為
    販賣毒品之聯繫工具無誤。(五)此外，參酌一般人販入毒品後
    ，復行賣出，焉有不賺取差價者！否則，焉有人願甘冒販賣
    毒品之重刑者？是被告庚○○既於販入毒品後，復行賣出，
    其上開所為，顯係基於營利之目的無訛。是綜據上述，被告
    庚○○空言否認，所辯無非臨訟畏罪飾卸之詞，要無足採，
    事證已臻明確，被告庚○○犯行均洵堪認定。
二、被告行為後，刑法業於94年2月2日經總統命令修正公布，並
    於95年7月1日施行。按行為後法律有變更者，適用行為時之
    法律，但行為後之法律有利於行為人者，適用最有利於行為
    人之法律，現行刑法第2條第1項定有明文。此條規定乃與刑
    法第 1條罪刑法定主義契合，而貫徹法律禁止溯及既往原則
    ，係規範行為後法律變更所生新舊法律比較適用之準據法，
    是刑法第2條本身雖經修正，但刑法第2條既屬適用法律之準
    據法，本身尚無比較新舊法之問題，應一律適用裁判時之現
    行刑法第 2條規定以決定適用之刑罰法律，先予辨明。又以
    本次刑法修正之比較新舊法，應就罪刑有關之共犯、未遂犯
    、想像競合犯、牽連犯、連續犯、結合犯，以及累犯加重、
    自首減輕暨其他法定加減原因（如身分加減）與加減例等一
    切情形，本於統一性及整體性原則，綜其全部罪刑之結果而
    為比較，亦有最高法院95年度第8次刑事庭會議決議可資參
    照。茲就與本案適用有關之條文，比較說明如下：
  (一)被告庚○○行為後，刑法第56條連續犯之規定，亦修正公布
    刪除，則被告之犯行，因行為後新法業已刪除連續犯之規定
    ，此刪除雖非犯罪構成要件之變更，但顯已影響行為人刑罰
    之法律效果，自屬法律有變更，依新法第2條第1項規定，比
    較新、舊法結果，仍應適用較有利於被告之行為時法律即舊
    法論以連續犯。
  (二)刑法第47條原規定：「受有期徒刑之執行完畢，或受無期徒
    刑或有期徒刑之執行而赦免後，5年以內再犯有期徒刑以上
    之罪者，為累犯，加重本刑至2分之1」，修正後第47條第1
    項規定：「受徒刑之執行完畢，或一部之執行而赦免後，5
    年以內故意再犯有期徒刑以上之罪者，為累犯，加重本刑至
    2分之1」。即修正刑法第47條雖將舊刑法修正限制為受徒刑
    之執行完畢，或一部之執行而赦免後，5年以內「故意」再
    犯有期徒刑以上之罪者，始成立累犯。但上述新舊法之規定
    ，對於本件被告「故意」犯販賣第一級毒品罪，不論依95年
    7月1日修正施行前之刑法第47條或修正施行後之刑法第47條
    第1項之規定，均構成累犯，對被告而言，並無有利或不利
    之情形。
  (三)被告行為後，刑法64條及第65條，亦經修正施行，舊法第64
    條係規定：死刑不得加重；死刑減輕者，為無期徒刑或為15
    年以下12年以上有期徒刑；新法第64條則修正為死刑不得加
    重；死刑減輕者，為無期徒刑。而舊法第65條規定：無期徒
    刑不得加重；無期徒刑減輕者，為7年以上有期徒刑；新法
    第65條則修正為無期徒刑不得加重；無期徒刑減輕者，為20
    年以下15年以上有期徒刑；舊法顯對被告有利，依刑法第2
    條第1項前段規定，應適用行為時法即修正前刑法規定。
  (四)刑法第33條第5款亦經修正公布，修正後刑法第33條第5款規
    定「罰金：新臺幣1千元以上，以百元計算之」，與修正前
    刑法第33條第5款規定「罰金：（銀元）1元以上」不同。比
    較新舊法結果，以修正前即行為時法較有利於被告，故依刑
    法第2條第1項前段規定，本案被告所犯之罪之法定罰金刑部
    分，自應適用行為時之法律即修正前刑法第33條第5款規定
    決定其罰金部分之法定刑。
  (五)修正前刑法第五十九條規定「犯罪之情狀可憫恕者，得酌量
    減輕其刑」。修正後刑法第五十九條規定「犯罪之情狀顯可
    憫恕，認科以最低度刑仍嫌過重者，得酌量減輕其刑」，僅
    係酌減標準見解法律之明文化，非屬法律變更，故不生新舊
    法比較適用之問題。
  (六)刑法第三十七條第二項關於褫奪公權之規定，於上開時間亦
    修正為：「宣告一年以上有期徒刑，依犯罪之性質認為有褫
    奪公權之必要者，宣告一年以上十年以下褫奪公權。」而修
    正前之規定：「宣告六月以上有期徒刑，依犯罪之性質認為
    有褫奪公權之必要者，宣告一年以上十年以下褫奪公權。」
    本件被告關於販賣第一級毒品部分經宣告有期徒刑達十二年
    （詳如後述），並依上揭刑法第三十七條之規定，宣告褫奪
    公權，對被告而言並無有利或不利之情形，應依一般法律適
    用原則，適用裁判時法即修正後刑法第三十七條第二項之規
    定，宣告褫奪公權。
  (七)刑法第五十一條第五款於本次修法時，亦已修正數罪併罰定
    其應執行者：「宣告多數有期徒刑者，於各刑中之最長期以
    上，各刑合併之刑期以下，定其刑期。但不得逾三十年。」
    ，與舊法規定之數罪併罰定其應執行者：「宣告多數有期徒
    刑者，於各刑中之最長期以上，各刑合併之刑期以下，定其
    刑期。但不得逾二十年。」之規定相較，自以舊法規定之定
    應執行刑之上限為二十年對行為人較為有利，此為影響行為
    人刑罰之法律效果，是被告行為後法律已有所變更，經比較
    新舊刑法第五十一條第五款之規定，新法之規定對被告並無
    較為有利之情形，應依刑法第二條第一項前段之規定，適用
    被告行為時之舊法，而定其應執行之刑。
三、按刑法上所謂販賣行為，不以販入後復行賣出為必要，只要
    以營利為目的，而有販入或賣出二者其一之行為，即足構成
    ，雖未及賣出，仍屬販賣既遂，其後復分次賣出，與先前之
    販入行為，均為販賣犯行而構成連續犯（參照最高法院88年
    度臺上字第2828號判決意旨）。復按販賣毒品之所謂販賣行
    為，係行為人基於營利之目的，而販入或賣出毒品而言。販
    賣毒品者，其主觀上須有營利之意圖，且客觀上有販賣之行
    為，即足構成，至於實際上是否已經獲利，則非所問。即於
    有償讓與他人之初，係基於營利之意思，並著手實施，而因
    故無法高於購入之原價出售，最後不得不以原價或低於原價
    讓與他人時，仍屬販賣行為。必也始終無營利之意思，縱以
    原價或低於原價有償讓與他人，方難謂為販賣行為，而僅得
    以轉讓罪論處（最高法院93年度臺上字第1651號刑事判決意
    旨參見）。又按海洛因、安非他命分別係毒品危害防制條例
    第二條第二項第一、二款所定之第一級毒品及第二級毒品，
    均不得非法販賣。是核被告庚○○所為，係犯毒品危害防制
    條例第四條第一項、第二項之販賣第一級毒品罪及販賣第二
    級毒品罪。被告庚○○販賣第一級毒品海洛因、第二級毒品
    安非他命前後之分別持有第一級毒品海洛因、第二級毒品甲
    基安非他命之行為，進而販賣，其持有之低度行為均應為販
    賣之高度行為所吸收，均不另論罪。被告庚○○所犯上開二
    罪，犯意各別，犯罪構成要件不同，應予分論併罰。被告庚○○所為前開數販賣第一級毒品海洛因、及數販賣第二級毒
    品甲基安非他命之犯行，均時間緊接，犯罪構成要件又復相
    同，均顯係基於概括之犯意為之，均為連續犯，爰依修正前
    刑法第五十六條之規定均以一罪論，並分別加重其刑（除毒
    品危害防制條例第四條第一項之販賣第一級毒品，處死刑或
    無期徒刑；及同條例第四條第二項之販賣第二級毒品，處無
    期徒刑部分，依法不得加重。）。被告庚○○前曾於八十六
    年間因違反麻醉藥品管理條例案件，經本院以八十六年度上
    訴字第一三七四號刑事判決判處有期徒刑七月確定，並於八
    十八年八月二十五日因縮短刑期執行完畢，此有台灣台中地
    方法院檢察署刑案資料查註紀錄表、台灣台北地方法院檢察
    署檢察官執行指揮書、台灣台北監獄函各一份在卷可按，五
    年以內再犯本件有期徒刑以上之罪，均為累犯，均應依修正
    前刑法第四十七條規定遞予加重其刑（除毒品危害防制條例
    第四條第一項之販賣第一級毒品，處死刑或無期徒刑；及同
    條例第四條第二項之販賣第二級毒品，處無期徒刑部分，依
    法不得加重。）。
四、原審法院認被告犯罪事證明確，予以論罪科刑，固非無見，
    惟查：(一)關於被告前揭販賣毒品海洛因予丁○○、壬○○部
    分，該二人係共同向被告合計購買三次，而非分別向被告各
    購買三次，原審判決關於此部分之認定，尚有未洽；(二)原審
    關於被告出售毒品予丙○○之次數與總量之事實認定，亦與
    前揭經本院論述認定之事證，尚有未合；(三)扣案之前述ＴＥ
    ＦＡＬ牌研磨機一臺、行動電話三支（西門子牌一支【含Ｓ
    ＩＭ卡，序號00000000000000－0】、ＬＧ
    牌一支【含ＳＩＭ卡，序號00000000000000
    000】、ＳＯＮＹ牌一支【含ＳＩＭ卡，序號00000
    000000000－0－00】），被告均否認為其所有
    ，復查無積極證據足以證明與本件被告販賣毒品有關，又非
    違禁物，原審併予宣告沒收，亦有未洽；(四)原審判決未審酌
    被告販賣第一級毒品海洛因之次數及數量並非眾多，且所得
    金額亦非鉅大，販賣予各購買者之期間亦非長期，無非係為
    圖供自己施用毒品海洛因之需，而為零星之小額交易，不若
    專門大量走私進口或長期販賣毒品之「大盤」、「中盤」以
    販毒維生之毒梟惡性之重大，若科處最輕本刑無期徒刑，仍
    屬過重，本件有情輕法重之情，依其犯罪情節顯可憫恕，原
    審未依刑法第59條規定酌量減輕其刑，尚有未洽。被告上訴
    意旨否認前揭部分犯行，指摘原判決不當，雖無可取，惟原
    審判既有上開可議之處，自應由本院撤銷改判。爰審酌被告
    庚○○犯罪之動機、目的、手段、品行極為不佳，詳如前述
    ，此有臺灣臺中地方法院檢察署刑案資料查註紀錄表一份在
    卷可按、被告庚○○已有違反毒品危害防制條例罪之不良素
    行，不知戒慎惕，竟仍連續販賣第一級毒品、第二級毒品，
    危害社會治安，並將造成毒品之泛濫，所生危害甚鉅，犯後
    猶未全部坦認犯行之犯後態度等一切情狀，分別量處如主文
    第二項所示之刑，販賣第一級毒品海洛因部分，並依刑法第
    三十七條第一項之規定，宣告褫奪公權，及定其應執行刑，
    以資懲儆。扣案之第一級毒品海洛因二包（毒品合計淨重○
    點九九公克，包裝袋合計重○點五五公克）、已稀釋之第一
    級毒品海洛因一罐（含罐毛重五點二八公克）、第二級毒品
    甲基安非他命一包（含袋毛重○點五八公克），依毒品危害
    防制條例第二條第二項第一、二款之規定，分屬第一、二級
    毒品，不問屬於犯人與否，爰依毒品危害防制條例第十八條
    第一項前段之規定，均宣告沒收銷燬之。扣案之行動電話二
    支（ＩＮＮＯＳＴＲＥＡＮ牌一支【不含ＳＩＭ卡，序號0
    00000000000000】、ＮＯＫＩＡ牌一支【含
    ＳＩＭ卡，序號000000000000000】）、塑
    膠鏟管一支均係被告庚○○供犯毒品危害防制條例第四條第
    一項、第二項之販賣第一級毒品罪及販賣第二級毒品罪所用
    之物，且均屬被告所有，爰依毒品危害防制條例第十九條第
    一項前段義務沒收主義之規定，亦均併予宣告沒收之。扣案
    之被告庚○○販賣第一級毒品海洛因所得財物四千五百元，
    係因犯毒品危害防制條例第四條第一項販賣第一級毒品之罪
    所得之財物，應依毒品危害防制條例第十九條第一項前段之
    規定，予以宣告沒收。未據扣案之販賣第一級毒品海洛因所
    得財物八萬五千五百元，及未具扣案之販賣第二級毒品安非
    他命所得財物一萬元，雖均未據扣案，然係分別因犯毒品危
    害防制條例第四條第一項、第二項販賣第一級毒品罪及販賣
    第二級毒品之罪各所得之財物，亦均應依毒品危害防制條例
    第十九條第一項之規定，予以宣告沒收，如全部或一部不能
    沒收時，依同條項後段規定以其財產抵償之。
據上論結，應依刑事訴訟法第369條第1項前段、第364條、第299
條第1項前段，毒品危害防制條例第4條第1項、第2項、第18條第
1項前段、第19條第1項，刑法第11條、第2條第1項、修正前第56
條、修正前第47條、第37條第1項、第51條第5款、第59條，判決
如主文。
本案經檢察官癸○○到庭執行職務。
中    華    民    國    97    年     4    月     1    日
            刑事第一庭  審判長法  官  陳  紀  綱
                              法  官  姚  勳  昌
                              法  官  張  智  雄
上列正本證明與原本無異。
如不服本判決應於收受送達後10日內向本院提出上訴狀，其未敘
述上訴之理由者並得於提起上訴後10日內向本院補提理由書（均
須按他造當事人之人數附繕本）。
                              書記官  謝  雅  惠
中    華    民    國     97    年     4    月    2   日
附錄論罪科刑實體法條文：
毒品危害防制條例第4條：
製造、運輸、販賣第一級毒品者，處死刑或無期徒刑；處無期徒
刑者，得併科新臺幣 1 千萬元以下罰金。
製造、運輸、販賣第二級毒品者，處無期徒刑或7年以上有期徒
刑，得併科新臺幣7百萬元以下罰金。
製造、運輸、販賣第三級毒品者，處5年以上有期徒刑，得併科
新臺幣5百萬元以下罰金。
製造、運輸、販賣第四級毒品者，處3年以上10年以下有期徒刑
，得併科新臺幣3百萬元以下罰金。
製造、運輸、販賣專供製造或施用毒品之器具者，處1年以上7
年以下有期徒刑，得併科新臺幣1百萬元以下罰金。
前五項之未遂犯罰之。
毒品危害防制條例第18條：
查獲之第一、二級毒品及專供製造或施用第一、二級毒品之器具
，不問屬於犯人與否，均沒收銷燬之；查獲之第三、四級毒品及
製造或施用毒品之器具，無正當理由而擅自持有者，均沒入銷燬
之。但合於醫藥、研究或訓練之用者，得不予銷燬。
前項合於醫藥、研究或訓練用毒品或器具之管理辦法，由法務部
會同行政院衛生署定之。
毒品危害防制條例第19條：
犯第四條至第九條、第十二條、第十三條或第十四條第一項、第
二項之罪者，其供犯罪所用或因犯罪所得之財物，均沒收之，如
全部或一部不能沒收時，追徵其價額或以其財產抵償之。
為保全前項價額之追徵或以財產抵償，得於必要範圍內扣押其財
產。犯第四條之罪所使用之水、陸、空交通工具沒收之。


司法院資訊處製作；財團法人民間司法改革基金會備份。
